【裁判字號】    91,上訴,3668
【裁判日期】    920326
【裁判案由】    妨害國幣懲治條例
【裁判全文】
臺灣高等法院刑事判決                  九十一年度上訴字第三六六八號
    上  訴  人  臺灣板橋地方法院檢察署檢察官
    被      告  甲○○
                            國.
    指定辯護人  本院公設辯護人  王永炫
右上訴人因被告偽造國幣案件，不服臺灣板橋地方法院九十一年度訴字第一三０五號
中華民國九十一年十一月十一日第一審判決（起訴案號：臺灣板橋地方法院檢察署九
十一年度偵字第九０五一號），提起上訴，本院判決如左：
    主    文
上訴駁回。
    事    實
一、公訴意旨略以：被告甲○○於民國（下同）九十一年三月底某日，在臺北市○○
    ○路附近，自年籍不詳綽號「阿元」處，取得劉淑玲之
    。甲○○又與年籍不詳「馬」姓成年友人基於共同犯意，於同年五月間，先由「
    馬」姓友人偽造新臺幣（下同）五百元紙鈔，再於同年五月十一日，在臺北縣永
    和市頂溪國小附近，交付一張偽造五百元紙鈔成品、五張只具正面之五百元紙鈔
    半成品予甲○○作為樣本，在外招攬買主，俟尋獲買主後，再通知「馬」姓友人
    開始製造，以一比五批發予甲○○，甲○○再以一比四賣出，賺取中間差價，嗣
    於同年五月十五日二十二時四十分許，在臺北縣三重市○○路一○八地下一樓頂
    好超市，盜刷信用卡時，為調查員查獲，並扣得五百元偽鈔成品一張，並於五月
    十六日，經甲○○同意搜索其
    偽鈔半成品五張及劉淑玲之
    牙保贓物及妨害國幣懲治條例第三條第一項偽造幣券等罪嫌云云。
二、按犯罪事實應依證據認定之，無證據不得推定其犯罪事實，又不能證明被告犯罪
    或其行為不罰者，應諭知無罪之判決，刑事訴訟法第一百五十四條、第三百零一
    條第一項分別定有明文。次按認定不利於被告之事實，須依積極證據，茍積極之
    證據本身存有瑕疵而不足為不利於被告事實之認定，即應為有利於被告之認定，
    更不必有何有利之證據，而此用以證明犯罪事實之證據，猶須於通常一般人均不
    至於有所懷疑，堪予確信其已臻真實者，始得據以為有罪之認定，倘其證明尚未
    達到此一程度，而有合理性之懷疑存在，致使無從為有罪之確信時，即應為無罪
    之判決，此有最高法院八十二年度臺上字第一六三號判決、七十六年度臺上字第
    四九八六號、三十年度上字第八一六號等判例意旨可資參照。末按被告否認犯罪
    所持之辯解，縱屬不能成立，仍非有積極證據足以證明有犯罪行為，不能遽為有
    罪之認定，至該項證據雖不以直接證據為限，要必查有確實根據，始能採用，不
    能以推測或臆斷之方法，以為裁判之基礎，亦據最高法院三十年度上字第一八三
    一號判例、五十五年度臺上字第二一○九號判決闡釋甚明。
三、訊據被告甲○○否認有何犯行，辯稱：伊於九十一年三月底某日，雖在臺北市○
    ○○路鄰近承德路的路旁，受「阿元」之人委託，代為覓購買劉淑玲
    ，但伊不知該
    十一年五月十一日晚間十一時許，在臺北縣永和市頂溪國小門口交付予伊作為樣
    本，囑伊持以代尋買主，伊無意代其出售或尋覓買主，但因須向其借款，礙於情
    面，不便當面回絕，所以暫時收下保管等語；公訴人認被告涉有前開犯嫌，無非
    以被告坦承牙保
    案可資佐證，為其主要論據。
四、經查：牙保贓物罪名之成立，須行為人居間介紹買賣者確屬贓物，始足當之，且
    牙保贓物之罪，並無處罰未遂之明文，是如居間介紹買賣贓物未成，牙保贓物未
    達於既遂之程度，即不成立刑法第三百四十九條第二項之牙保贓物罪，最高法院
    二十五年上字第六八○六號判例亦宣示相同意旨，可供參考。本案被告雖供認牙
    保劉淑玲
    玲
    獲扣案，足徵被告居間介紹買賣劉淑玲
    遂之程度，已難遽以牙保贓物罪名相繩。又查被害人劉淑玲即更名後之劉芳妘於
    原審審理時，到庭辨識證實扣案
    川，且證稱：「二年多前，我提供照片、
    去加拿大的簽證，但卻沒有下文，
    後來我有去報警，但警察說這樣很難追查，叫我去辦遺失，當初我是認為姓李的
    是我的朋友，而且自稱住過加拿大，所以我才請他幫我辦的，他還跟我收了辦簽
    證的費用二千或三千元，這我不確定，幫我辦的人我只知道姓『李』，名字叫什
    麼我不知道。」（見原審九十一年十月二十八日審判筆錄），則其
    劉淑玲（即劉芳妘）之持有，乃出於其本人之交付，尚難據證人劉芳妘之證言，
    認定該
    該
五、次查：被告就其持有扣案偽鈔成品及半成品共六張之原因，前後供述不一，於調
    查局初詢時供稱：「是我坐計程車換來的」（見偵查卷第五頁），於調查局複詢
    時，則稱：「這是我一位友人提供給我的樣品，將來他願以一（真鈔）比五（偽
    鈔）之代價提供偽鈔給我，之後我打算再以一比四之比率轉售牟利。不過都尚未
    賣出。」（見偵查卷第十四頁反面），於檢訊又稱：「（扣案偽鈔）是一個馬姓
    友人交給我的，是在五月十一日在永和頂溪國小附近向友人取得，我再幫他推銷
    ，如果要買偽鈔告訴我，我再通知姓馬的。」「他一比三賣給我，我再用一比四
    或一比五的價格賣出。」「我沒有製造（偽鈔），我只是幫別人賣，而且我也沒
    有賣。」（見偵查卷第三十二頁反面、第三十三頁及第八十二頁），迨至原審審
    理時，另陳：「我只知道他姓「馬」的四十餘歲友人，於九十一年五月十一日晚
    間十一時許，在永和市頂溪國小門口，把五百元紙鈔半成品交給我，該半成品只
    印好正面，他交給我五張，在該日前幾天，也就是五月初某日，他有跟我說他在
    印製假鈔，問我有沒有興趣參與，幫他找買主，或幫他換成真鈔，藉以牟利大撈
    一票，我認為風險太大，當時並沒有答應，隔幾天，因為手頭很緊，必須跟他借
    二千元，他就約我在九十一年五月十一日晚間十一時許在頂溪國小門口碰面，碰
    面後他把我借的錢交給我，同時把剛剛提到的五張半成品及一張已偽造完成的假
    鈔交給我，要我幫他找買主，我因為必須向他借錢不便拒絕，便留下這幾張樣本
    ，他有提到計價的方式為他以一比五批給我，要我以一比四賣出去，中間的差額
    就是我的利潤，不過我考慮到風險太大，利潤不好（外面還有別人用一比十的方
    式在賣），所以無意幫他賣或找買主，我純粹只是礙於借錢的情面，不便當面回
    絕，所以暫時收下保管。」（見原審九十一年七月十一日訊問筆錄），歷次所述
    情由扞格之狀，至為灼然，但否認製造偽鈔，則始終如一，又其於調查局複詢及
    檢訊中固供認代售偽鈔，惟就關係代售獲利成數之真偽鈔兌換比率，前後所述亦
    見齟齬，況其於檢訊稱馬姓友人以一比三出售偽鈔予伊，伊再以一比四或一比五
    之價格賣出云云（見偵查卷第八十二頁），無異自陳貴買偽鈔，再以賤價賠售，
    尤有瑕疵可指，均難率爾置信；至於扣案偽鈔成品及半成品合計六張，數量甚微
    ，僅足徵表其持有之事實，顯無以擔保其前開互有出入之歷次供述何者與事實相
    符，遑及證明被告製造偽鈔，此外又無印製偽鈔之器具，或被告兜售偽鈔、抑或
    與偽鈔供應者聯絡之事證可供調查，殊難逕以臆斷或擬制之方法，逕予認定被告
    有何共同製造偽鈔或基於行使之意圖而收集之行為，妨害國幣懲治條例及刑法又
    無處罰單純持有偽鈔之明文，即難對被告持有偽鈔成品及半成品之行為課以罪責
    。
六、綜上，公訴人所舉事證，尚有合理性之懷疑，未達通常一般人均不至於有所懷疑
    ，堪予確信其已臻真實之程度，揆諸首開法條規定及說明，本案核屬不能證明被
    告犯罪，原審為無罪之諭知，於法並無不合。
七、公訴人上訴意旨以被告牙保贓物縱屬不成立，在社會事實同一之範圍內，被告仍
    有收受贓物之實，應予以究辦甚明。另被告多次坦承代人尋找偽鈔之買主，如不
    成立共同製造偽鈔，亦於社會事實同一之範圍內，有收集偽鈔之情云云。然本件
    劉淑玲之
    用而收集偽鈔，均已如前述，本件上訴並無理由，應予駁回。
據上論斷，應依刑事訴訟法第三百六十八條，判決如主文。
本案經檢察官田炳麟到庭執行職務。
中      華      民      國    九十二    年      三      月    二十六    日
                              臺灣高等法院刑事第十二庭
                                  審判長法  官  劉  景  星
                                        法  官  陳  博  志
                                        法  官  沈  宜  生
右正本證明與原本無異。
妨害國幣懲治條例部分如不服本判決，應於收受送達後十日內向本院提出上訴書狀，
其未敘述上訴之理由者並得於提起上訴後十日內向本院補提理由書（均須按他造當事
人之人數附繕本）。
贓物罪部分不得上訴。
                                        書記官  魏  淑  娟
中      華      民      國    九十二    年      三      月    二十八    日


司法院資訊處製作；財團法人民間司法改革基金會備份。
